臺灣屏東地方法院刑事判決　　　　　　　96年度交訴字第77號
公　訴　人　臺灣屏東地方法院檢察署檢察官
被　　　告　甲○○
上列被告因公共危險等案件，經檢察官提起公訴（96年度調偵字
第178 號），茲因被告就被訴事實為有罪之陳述，經告知簡式審
判程序意旨，並聽取公訴人及被告之意見後，本院合議庭裁定由
受命法官獨任依簡式審判程序審理，判決如下：
    主  文
甲○○因過失傷害人致重傷，處有期徒刑拾月，減為有期徒刑伍
月；又駕駛動力交通工具肇事，致人受傷而逃逸，處有期徒刑壹
年陸月，減為有期徒刑玖月；應執行有期徒刑壹年貳月。
    事  實
一、甲○○於民國96年3 月8 日晚間11時10分許，駕駛車牌號碼
    D6-5826 號自用小客車，由北往南沿屏東縣九如鄉○○路○
    段行經國道三號高速公路南下入口匝道而向右轉入時，原應
    注意駕駛小客車右轉時，應讓右側直行車先行，而依當時情
    形為晴天夜間，有路燈照明，光線良好，現場為柏油鋪設之
    省道臺三線與國道高速公路匝道之三岔路口路段，視野、視
    距良好，路面無施工、無缺陷、無障礙，亦無其他不能注意
    之情事，竟疏未注意而在全無預警之情形下，貿然右轉，適
    有丁○○駕駛車牌號碼XUF-735 號重型機車搭載乘客乙○○
    同向行駛在其右側，因反應不及而遭撞及倒地，致丁○○受
    有頭部外傷併顱骨骨折、硬腦膜下出血、蜘蛛膜下腔出血及
    腦水腫，經治療後，仍陷於昏迷，四肢癱瘓之重傷害；乙○○則受有右腎挫傷併血腫、右臉部多處擦傷之傷害。詎甲○○肇事後，不僅未停車查看，猶基於肇事逃逸之犯意，循上
    開匝道接入高速公路加速駛離。嗣為警依現場遺落之車輛配
    件而循線查獲。
二、案經臺灣屏東地方法院檢察署檢察官指定丁○○之父丙○○
    、其母連民珍代行告訴、乙○○訴由屏東縣警察局里港分局
    報告臺灣屏東地方法院檢察署檢察官偵查起訴。
    理  由
一、訊據被告甲○○於本院審理時，對其前揭時地駕車肇事致人
    受傷並逃逸之犯罪事實均自白不諱，核與證人即告訴人乙○○、證人即現場目擊者簡仕鈞於警、偵詢中，證人即事發後
    經被告召來拖吊車輛之不知情業者許文智、汽車維修人員洪
    嘉鴻、上開自用小客車所有人即被告之母黃牡丹於警訊中證
    述情節相符，復有道路交通事故調查報告(一)、(二)表、道路交
    通事故現場圖、現場及採證照片30幀、高雄醫學大學附設中
    和紀念醫院診斷證明書及復本院詢問函、財團法人屏東基督
    教醫院診斷證明書、復本院詢問函及所附病歷在卷可稽。按
    行車遇有右轉彎時，應先顯示車輛前後之右邊方向燈光，汽
    車行駛至交岔路口時，轉彎車應讓直行車先行，道路交通安
    全規則第91條第1 款前段、第102 條第1 項第7 款分別定有
    明文，此為被告甲○○前揭時地身為汽車駕駛人駕車行經上
    開現場時所應知悉並注意者，而依當時情形為晴天夜間，有
    路燈照明，光線良好，現場為柏油鋪設之省道臺三線公路與
    國道高速公路匝道之三岔路口路段，視野、視距良好，路面
    無施工、無缺陷、及障礙，亦無其他不能注意之情事，竟仍
    疏未注意，而在全無預警之情形下，貿然右轉，且未讓行駛
    在其右側之直行機車先行，並因而造成本件事故之發生，其
    行為顯有過失。又丁○○係因本件事故而受有頭部外傷併顱
    骨骨折、硬腦膜下出血、蜘蛛膜下腔出血及腦水腫，經治療
    後，仍陷於昏迷，四肢癱瘓之重傷害，告訴人乙○○亦因同
    一事故受有右腎挫傷併血腫、右臉部多處擦傷之傷害，有前
    引診斷證明書附卷可憑，並經本院依職權向高雄醫學大學附
    設中和紀念醫院、財團法人屏東基督教醫院詢問而據函復在
    卷，是被告甲○○前開過失行為與丁○○、乙○○受傷之結
    果間，顯有相當因果關係，堪予認定。本件被告犯罪事證已
    臻明確，應依法論科。
二、按刑法所規定之重傷害，除毀敗或嚴重減損一目或二目之視
    能、一耳或二耳之聽能、語能、味能、嗅能、一肢以上之機
    能或生殖之機能外，並包括其他於身體或健康，有重大不治
    或難治之傷害，此觀刑法第10條第4 項規定意旨自明。丁○○因本件事故受有前開傷害，經治療後，迄今仍陷於昏迷，
    四肢癱瘓，已如前述，顯已達前開重傷害之程度。又汽車係
    以汽、柴油原動機為動力，並以行駛公共道路為主要功能之
    車輛，為刑法第185 條之4 規定之動力交通工具。核被告甲○○前開駕駛過失行為造成乙○○、丁○○分別受有上開傷
    害，所為係犯刑法第284 條第1 項前段過失傷害及同項後段
    過失傷害致重傷罪。又其駕車肇事致人受傷而逃逸之行為，
    係犯刑法第185 條之4 肇事逃逸之公共危險罪。被告甲○○
    一過失行為，造成丁○○、乙○○二人分別受有重傷害及普
    通傷害之結果，成立過失傷害致重傷及過失傷害二罪名，侵
    害2 人之法益，應依刑法第55條想像競合之例，從一重之過
    失傷害致重傷罪處斷。又被告甲○○所犯過失傷害致重傷罪
    及肇事逃逸公共危險罪間，主觀犯罪態樣各別，行為互殊，
    所犯構成要件有異，應成立數罪並分論併罰之。
三、爰審酌被告甲○○之年齡、品行、智識能力、犯罪情狀、過
    失情節、所致被害人受傷害情形及所生法益受進一步侵害危
    險之程度等，其為66年4 月4 日出生、受有高職畢業教育程
    度、從事家電維修業之人，有警詢年籍資料在卷可參，前揭
    犯罪時年29歲，前無因犯罪經法院判刑確定之紀錄，素行尚
    可，本件駕車行經車流龐大之省道與國道匝道交岔口處而輕
    率轉彎肇事之過失情節，造成2 名年輕被害騎士受傷之程度
    。又按刑法公共危險罪所規範者，乃針對足以造成特定或不
    特定多數人死亡或身體健康受到傷害，及財物受損等嚴重後
    果之具有公共危險性之犯罪行為。刑法第185 條之4 肇事逃
    逸罪之為公共危險罪，其構成要件係以因行為人駕駛動力交
    通工具之前行為而肇事致人死傷之狀態為其特別情狀，而以
    行為人於該情狀下所為之「逃逸」行為為其構成要件行為。
    從而，就行為人成立本罪情節輕重之認定，自應著重於個案
    中行為人著手實施該為構成要件行為之逃逸行為的動機、手
    段，及所生危險高低，與社會公共安全法益受損害程度等節
    審度之，至於其前行為所造成法益損害之大小，如被害人受
    傷之程度甚或已經死亡等情，就該條文所規定構成要件而言
    ，原僅具有客觀行為情狀之性質，矧依其具體情節，若已構
    成犯罪事實，原應另行論究其肇事行為之罪責，依刑法上「
    禁止雙重評價」之原則，猶不得重覆做為衡量本罪情節輕重
    之依據，被告甲○○於前揭時地駕車肇事致被害人受傷後，
    為遂行其逃逸之目的，不僅全然無視遭其撞倒之騎士尚倒臥
    路上，欠缺反應、自保之能力，稍一不慎，極可能再遭其輾
    壓、推撞而發生更嚴重後果，猶不顧該處所為本島南部地區
    極重要兩條交通動脈，即省道臺三線公路與國道三號高速公
    路匝道交會處，車流往來頻繁且車速甚高，竟仍恣意加速逃
    離，倉皇間若略有不慎，極可能再釀重大交通事故，對於被
    害人之生命及公共安全，乃至於社會秩序之危害非輕，並斟
    酌被告甲○○犯罪後於本院審理時雖坦承犯行，惟仍遲未與
    被害人達成和解以填補損害之犯後態度等一切情狀，分別量
    處如主文所示之刑。
四、本件被告犯罪時間在96年4 月24日以前，所犯為刑法第284
    條第1 項、第185 條之4 之罪，合於減刑條件，爰依中華民
    國96年罪犯減刑條例第2 條第1 項第3 款、第10條第1 項之
    規定，減其刑期2 分之1 ，並定其應執行之刑。
據上論斷，依刑事訴訟法第273 條之1 第1 項、第299 條第1 項
前段，刑法第185 條之4 、第284 條第1 項、第55條、第51條第
5 款，刑法施行法第1 條之1 ，中華民國96年罪犯減刑條例第2
條第1 項第3 款、第7 條、第10條第1 項，判決如主文。
本案經檢察官許英輝到庭執行職務
中　　華　　民　　國　　96　　年　　11　　月　　29　　日
                  　交通法庭    法  官  陳松檀
以上正本證明與原本無異。
如不服本判決應於收受本判決送達後10日內向本院提出上訴書狀
，其未敘述上訴理由者，並得於提起上訴後10日內向本院補提理
由書狀（均須按他造當事人之人數附繕本）「切勿逕送上級法院
」
中　　華　　民　　國　　96　　年　　11　　月　　29　　日
                                書記官  林祥玉
附錄本判決論罪科刑法條全文
中華民國刑法第185條之4
駕駛動力交通工具肇事，致人死傷而逃逸者，處6 月以上5 年以
下有期徒刑。
中華民國刑法第284條
因過失傷害人者，處6 月以下有期徒刑、拘役或5 百元以下罰金
，致重傷者，處1 年以下有期徒刑、拘役或5 百元以下罰金。
從事業務之人，因業務上之過失傷害人者，處1 年以下有期徒刑
、拘役或1 千元以下罰金，致重傷者，處3 年以下有期徒刑、拘
役或2 千元以下罰金。
